臺灣彰化地方法院民事裁定
111年度監宣字第186號
聲  請  人  温永福  

相  對  人  温精明  

關  係  人  王秀雲    彰化縣○○鎮○○路000巷00弄0號

            温麗娟  
            温麗芬  
            温麗華  
            温麗霜  
上列聲請人聲請監護宣告事件，本院裁定如下：
    主    文
宣告温精明（男，民國00年00月00日生，身分證統一編號：Z000
000000號）為受監護宣告之人。
選定温永福（男，民國00年00月0日生，身分證統一編號：Z0000
00000號）為受監護宣告之人之監護人。
指定王秀雲（女，民國00年0月00日生，身分證統一編號：Z0000
00000號）為會同開具財產清冊之人。
聲請程序費用由受監護宣告之人負擔。
    理    由
一、聲請意旨略以：聲請人温永福係相對人温精明之子，相對人
    於民國107年10月10日，因嚴重失智症，致不能為意思表示
    或受意思表示，或其能辨識其意思表示之效果不足，有親屬
    系統表、同意書、秀傳醫療財團法人彰濱秀傳紀念醫院診斷
    證明書、戶籍謄本等件為證，因相對人弟弟過世，要辦理拋
    棄繼承相關事宜，爰依家事事件法第10章、第11章之規定，
    聲請准予裁定相對人為受監護宣告之人，並指定聲請人温永
    福為相對人之監護人，另指定關係人王秀雲為會同開具財產
    清冊之人等語。
二、按對於因精神障礙或其他心智缺陷，致不能為意思表示或受
    意思表示，或不能辨識其意思表示之效果者，法院得因本人
    、配偶、四親等內之親屬、最近一年有同居事實之其他親屬
    、檢察官、主管機關或社會福利機構之聲請，為監護之宣告
    ，民法第14條第1項定有明文。次按受監護宣告之人應置監
    護人。法院為監護之宣告時，應依職權就配偶、四親等內之
    親屬、最近一年有同居事實之其他親屬、主管機關、社會福
    利機構或其他適當之人選定一人或數人為監護人，並同時指
    定會同開具財產清冊之人。法院為前項選定及指定前，得命
    主管機關或社會福利機構進行訪視，提出調查報告及建議。
    監護之聲請人或利害關係人亦得提出相關資料或證據，供法
    院斟酌。法院選定監護人時，應依受監護宣告之人之最佳利
    益，優先考量受監護宣告之人之意見，審酌一切情狀，並注
    意下列事項：(一)受監護宣告之人之身心狀態與生活及財產
    狀況。(二)受監護宣告之人與其配偶、子女或其他共同生活
    之人間之情感狀況。(三)監護人之職業、經歷、意見及其與
    受監護宣告之人之利害關係。(四)法人為監護人時，其事業
    之種類與內容，法人及其代表人與受監護宣告之人之利害關
    係，民法第1110條、第1111條、第1111條之1分別定有明文
    。
三、經查，聲請人主張之上開事實，業據其提出親屬系統表、同
    意書、秀傳醫療財團法人彰濱秀傳紀念醫院診斷證明書、戶
    籍謄本等件為證。又經本院在鑑定人衛生福利部彰化醫院王
    鴻松醫師前訊問相對人，勘驗結果：相對人躺在床上，有插
    餵食管，雖有睜開眼睛，但經呼喊均無反應等情。又鑑定人
    當場具結鑑定陳述：詳細鑑定另陳鑑定報告書等語，有本院
    訊問筆錄可佐。另經本院囑託衛生福利部彰化醫院鑑定結果
    ，認為：「(一)醫學上的診斷（生物學上之要素）：診斷名
    ：失智症。障礙程度：極重度。(二)生活狀況及現在身心狀
    態：日常生活狀況：1.日常生活的動作（ADL)，例如飲食、
    排泄、沐浴、更衣等，需要他人照護。2.經濟活動：喪失能
    力。3.社會性：無法與外界適當反應。4.無獨立生存能力。
    身體狀態【包括理學檢查、臨床檢查(尿、血等)及其他檢查
    】：1.插鼻胃管。2.包尿套。3.無法翻身和站立。精神狀態
    ：(1)意識／溝通性：意識不清，對其叫喚無反應，無法溝通
    。(2)記憶力：差。(3)定向力：差。(4)計算能力：差。 (5
    )理解．判斷力：差。(6)現在性格特徵：淡漠。(7)其他（氣
    氛、感情狀態、幻覺、妄想、行動等）：無。(三)有關判斷
    能力判定之意見：不能管理處分自己財產。判定的根據（檢
    查所見及說明）：1.前述第2項（生活狀況及現在身心狀態
    ）之現場身體理學檢查及精神狀態檢查。2.重度身心障礙手
    冊。3.彰濱秀傳醫院吳佩翰醫師於111年4月23日開立診斷書
    ，病歷號碼000000。(四)回復可能性說明：相對人在106年2
    月16日診斷阿茲海默氏病，造成失智症，有重度身心障礙手
    冊，認知能力變差，無自我照顧能力，目前已86歲 ，無回
    復可能性。(五)鑑定判定及說明：【鑑定判定】1.基於受鑑
    定人有精神上之障礙（失智症）其程度達極重度，不能管理
    處分自己的財產，回復之可能性偏低。2.精神障礙(失智症)
    之程度，不能為意思表示或受意思表示，不能辨識其意思表
    示之效果，可為監護宣告。」等語，有衛生福利部彰化醫院
    民國111年7月22日彰醫精字第1110500335號函附成年監護（
    輔助）鑑定書可稽。堪認相對人因精神障礙或其他心智缺陷
    ，致不能為意思表示或受意思表示，亦不能辨識其意思表示
    之效果。故本件聲請監護宣告為有理由，應予准許，爰宣告
    相對人為受監護宣告之人。
四、本件相對人既經監護宣告，業如前述，揆諸前揭規定，自應
    為其選定監護人及指定會同開具財產清冊之人。查聲請人、
    關係人王秀雲為相對人之子、媳。聲請人及關係人温麗娟、
    温麗芬、温麗華、温麗霜均同意由聲請人擔任監護人，並同
    意指定關係人王秀雲為會同開具財產清冊之人，有親屬系統
    表、同意書、戶籍謄本等件為證。本院審酌聲請人、關係人
    王秀雲為相對人之子、子媳，與相對人關係非常密切，由渠
    等分別擔任相對人之監護人、會同開具財產清冊之人，應符
    合相對人之最佳利益，爰裁定如主文第2、3項所示。
五、末依民法第1113條準用同法第1099條、第1099條之1之規定
    ，於監護開始時，監護人温永福對於受監護宣告之人温精明
    之財產，應會同關係人王秀雲於2個月內開具財產清冊，並
    陳報法院，於開具完成並陳報法院前，監護人對於受監護宣
    告之人之財產，僅得為管理上必要之行為，併此指明。
六、訴訟費用負擔之依據：家事事件法第164條第2項。
中　　華　　民　　國　　111 　年　　8 　　月　　31　　日
                   家事法庭     法  官　陳明照
以上正本係照原本作成。　　　　　　　　　 
如不服本裁定，應於送達後10日內向本院提出抗告狀，並繳納抗
告費新臺幣1,000元。
中　　華　　民　　國　　111 　年　　8 　　月　　31　　日
                                書記官  吳曉玟